臺灣臺北地方法院民事判決　　　　　 　93年度重訴字第780號
原　　　告　乙○○
訴訟代理人　蔡文玉律師
被　　　告　丁○○
　　　　　　台北市政府交通局
上　一　人
法定代理人　甲○○
訴訟代理人　丙○○
上列當事人間請求侵權行為損害賠償事件，本院於中華民國94年
5月26日言詞辯論終結，判決如下：
    主      文
被告應連帶給付原告新台幣壹仟貳佰伍拾陸萬參仟玖佰柒拾玖元
及自民國九十二年十二月十一日起至清償日止，按週年利率百分
之五計算之利息。
訴訟費用由被告連帶負擔二十分之十三，餘由原告負擔。
本判決原告勝訴部分，於原告以新台幣肆佰壹拾玖萬元為被告供
擔保後，得假執行；但被告如以新台幣壹仟貳佰伍拾陸萬參仟玖
佰柒拾玖元為原告預供擔保，得免為假執行。
原告其餘假執行之聲請駁回。
    事實及理由
一原告起訴主張：被告丁○○係台北市政府公共汽車管理處（已
  於民國93年1月1日民營化，未完成業務由被告台北市政府交通
  局承接繼續辦理）之司機，於92年2月21日上午6時15分許，駕
  駛車號359-AB之262路大客車，沿台北市○○○路○段西向東
  行駛，至與敦化南路交岔路口欲左轉時，本應注意車前狀況，
  並隨時採取必要之安全措施，且行近行人穿越道前，遇有行人
  穿越時，應暫停讓行人先行通過，而依當時情形，又無不能注
  意之情事，竟疏於注意，不慎撞及沿同方向在前揭路口之行人
  穿越道上行走之原告，致原告因而倒地，受有右側顱內出血、
  骨盆骨折及因腦部受創併發癲癇等傷害，原告因而智能退化、
  左手不靈活、左手及左腳力量稍差、記憶力不佳需靠抗癲癇藥
  物控制，原告因被告之過失侵權行為，受有醫療費用新台幣（
  下同）49,684元、看護費用51,300元、工作損失282,289元、
  減少勞動能力損失13,935,275元及精神慰撫金5,000,000元之
  損害，被告丁○○為被告台北市政府交通局（下稱交通局）之
  受僱人，被告丁○○於執行駕駛職務時，不慎撞及被告，被告
  交通局應與被告丁○○連帶負損害賠償責任，爰依民法第184
  條第1項前段、第188條第1項、第193條第1項及第195條第1項
  規定提起本件訴訟。並聲明：(一)被告應連帶給付原告19,318,5
  48元及自起訴狀繕本送達翌日起至清償日止，按週年利率5%計
  算之利息。(二)願供擔保請准宣告假執行。
二被告則以：對原告主張被告丁○○之侵權行為事實不爭執，惟
  原告依其所提扣繳憑單陳稱其年薪為1,606,106元，其中1紙扣
  繳憑單金額33,873元係福利金，原告將之列入其薪資所得而請
  求工作損失，尚非可採，另2紙扣繳憑單金額分別為45,552元
  及42,450元，如為同一銀行薪資所得，何以分別開立2紙扣繳
  憑單，亦非無疑。原告又請求自92年2月21日起至92年7月6日
  止無法工作之薪資損失，惟原告於92年6月16日即出院，於住
  院期間雖不能工作，仍應提出公司之扣薪證明，且原告並未提
  出出院後無法工作之證明，其請求此部分工作損失有待斟酌。
  再原告因系爭車禍固受有智能退化、左手不靈活等傷害，然其
  主張因而減少勞動能力69.21%，亦應舉證證明。至原告所請求
  精神慰撫金5,000,000元部分，洵屬過高，應予酌減等語，資
  為抗辯。並聲明：(一)原告之訴及其假執行之聲請均駁回。(二)如
  受不利判決，願供擔保請准宣告免為假執行。
三兩造不爭執之事實：
  (一)被告丁○○係台北市政府公共汽車管理處之司機，於92年2
    月21日上午駕駛車號359-AB之262路大客車，沿台北市○○
    ○路○段西向東行駛，於同日上午6時15分許行至忠孝東路
    與敦化南路交岔路口，欲左轉時敦化南路續往北行，原應注
    意汽車行駛時，駕駛人應注意車前狀況，隨時採取必要之安
    全措施，且行近行人穿越道前，遇有行人穿越時，無論有無
    交通警察指揮或號誌指示，均應暫停讓行人先行通過，而依
    當時天候晴、日間有自然光線、路面無缺陷、無障礙物、視
    距良好，並無不能注意之情事，竟於左轉時僅注意忠孝東路
    東向西之來車，而疏未注意在該路口北側之行人穿越道上適
    有原告在該處西往東行走，致未禮讓原告優先通行，而在該
    行人穿越道上撞及原告，使原告受有右側顱骨骨折併顱內出
    血、骨盆骨折及因腦部受創併發癲癇等重大難治之傷害。
  (二)台北市政府公共汽車管理處於93年1月1日民營化，未完成業
    務由被告台北市政府交通局承接繼續辦理。
  (三)原告因系爭傷害支出醫療費用49,684元（不含被告之前已給
    付者）及看護費用51,300元（不含被告之前已給付者）。
  (三)被告丁○○因上開業務過失致重傷行為，經本院92年度交易
    字第624號刑事判決有罪，處有期徒刑陸月，如易科罰金，
    以佰元折算壹日確定。
  (四)上開事實業經原告提出診斷證明書（見本院92年度交附民字
    第282號交通事件卷，下稱交附民卷第6頁）、重大傷病免自
    行部分負擔證明卡（見交附民卷第7頁）、收據（見本院卷
    (一)第33頁）、台北市公庫支票、暫付及待結轉帳項申請單（
    見本院卷(一)第33-1頁）、醫療費用收據（見本院卷(一)第34-5
    0頁）為證，堪信為真實。
四按因故意或過失，不法侵害他人之權利者，負損害賠償責任；
  不法侵害他人之身體或健康者，對於被害人因此喪失或減少勞
  動能力，或增加生活上之需要時，應負損害賠償責任；不法侵
  害他人之身體、健康者，被害人雖非財產上之損害，亦得請求
  賠償相當之金額；受僱人因執行職務，不法侵害他人之權利者
  ，由僱用人與行為人連帶負損害賠償責任。民法第184條第1項
  前段、第193條第1項、第195條第1項前段、第188條第1項前段
  分別定有明文。本件原告因被告丁○○之傷害行為，受有右側
  顱內出血、骨盆骨折及因腦部受創併發癲癇等重傷，此與被告
  丁○○之侵權行為有因果關係存在，被告丁○○為台北市政府
  公共汽車管理處之受僱人，台北市政府公共汽車管理處未完成
  業務由被告交通局承接，則原告自得就其所受損害請求被告連
  帶賠償，茲就原告請求各項損害賠償有無理由分述如下：
  (一)醫療費用49,684元及看護費用51,300元部分被告不爭執，依
    民事訴訟法第279條第1項規定，原告就此部分之主張足信為
    真。
  (二)工作損失部分：
    原告主張伊於本件車禍發生時任職於世華聯合商業銀行，年
    薪達1,606,106元，每月平均薪資為133,842元，因系爭事故
    自92年2月21日起至92年7月6日因住院、療養無法工作，每
    月只領取基本薪資63,270元，4個月減少薪資共282,289元。
    經查，原告因本件車禍於92年2月21日至台北市立仁愛醫院
    （下稱仁愛醫院）住院，於當日及同年2月24日行右側顱骨
    切除術及硬腦膜下血腫清除術，於同年5月7日接受顱骨成形
    術，於同年6月16日出院，有仁愛醫院診字第09201003958號
    診斷證明書可稽（見交附民卷第6頁），而原告自92年2月21
    日因車禍受傷住院無法工作，於醫院休養至同年7月6日復職
    ，亦有國泰世華商業銀行證明書足佐（見本院卷(一)第51頁）
    ，堪認原告因本件車禍受傷而無法工件之期間為4個月，故
    原告請求92年3、4、5、6月之工作損失，應屬有據。再依原
    告所提91年度各類所得扣繳暨免扣繳憑單所載，原告該年度
    薪資所得為1,572,233元（1,327,506+154,125+45,552+42,4
    50+2,600 =1,572,233），平均每月收入為131,019元（1,57
    2,233÷12=131,019.42，元以下四捨五入），惟原告於92年
    4、5、6、7月每月僅領取薪資63,270元，每個月損失薪資（
    131,019-63,270=67,749），4個月共損失270,996元。
  (三)減少勞動能力損失部分：
    原告主張因此次傷害致腦部嚴重受創，因而減損勞動能力比
    率為69.21%，至60歲退休為止，以原告年薪1,606,106元計
    算，依霍夫曼式計算扣除中間利息，共計13,935,275元云云
    。經查，本件原告因被告丁○○之侵權行為，造成腦部受傷
    ，出院後已二度併發癲癇，並有智能退化、記憶力不佳、左
    手不靈活等情形，有前述仁愛醫院診斷證明書足憑，且經本
    院依原告聲請送行政院國軍退除役官兵輔導委員會台北榮民
    總醫院鑑定結果，亦證實原告於車禍後因工作已無法勝任，
    故被調職為內勤，負責簡單及單調之櫃檯工作，無法如車禍
    前一般與同事相處，嚴重影響人際關係及工作，車禍後說話
    無法抓到重點，說話沒有邏輯，定向力、計算能力、判斷力
    、抽象力、思考能力、記憶力稍差，智力測驗部分與過去的
    功能比較有明顯退化的情形，人格衡鑑部分原告疑似有被議
    及被害想法，思想負向消極，認知功能偏差，人格上低自尊
    ，自我價值低落，有罪惡感及自殺意念，憂鬱焦慮情緒明顯
    ，缺乏調節負向情緒能力，情緒不穩，且有轉化為身體症狀
    傾向，獨立性與自我功能弱，因認原告因本件車禍引起認知
    功能下降及個性改變，並造成社會功能下降程度，判斷原告
    目前減少勞動能力比例應為勞工保險殘廢給付標準表神障害
    項目之4（精神遺存顯著障害，終身祇能從事輕便工作者）
    ，殘廢等級為七，此有該院94年4月25日北總精字第0940031
    532號函檢附精神狀況鑑定書可稽（見本院卷(二)第85、86頁
    ）。另依「各殘廢等級喪失或減少勞動能力比率表」所載，
    其喪失勞動能力之比率應為69.21%。又原告為48年8月4日出
    生，參諸勞動基準法第53條、第54條，自請退休及強制退休
    之年齡分別為55歲、工作25年以上及60歲，則原告自92年2
    月即43歲起算至60歲止，減少勞動能力之年數應為17年。原
    告於車禍前年平均所得為1,572,233元已如前述，則依其減
    少勞動能力比率計算每年損失為1,088,142元（1,572,233×
    69.21%=1,088,142.46，元以下四捨五入），惟原告自承目
    前每月收入為63,270元，年收入為759,240元，較諸原告車
    禍前年平均所得1,572,233元，減少812,993元，則應認原告
    每年減少勞動能力之損失為812,993元，原告請求其減少勞
    動能力一次給付之賠償總額，依霍夫曼計算法扣除中間利息
    後，為10,191,999元（812,993×12.536392=10,191,998.94
    ，元以下四捨五入）。
  (四)精神慰撫金：
    本件原告因身體受傷受有痛苦，當可請求精神上之損害賠償
    ，而民法第195條第1項所賠償之金額是否相當，應斟酌雙方
    身分資力與加害程度，及其他各種情形核定相當數額（最高
    法院51年台上字第223號判例參照）。本院斟酌原告係國立
    政治大學企管系畢業，於事故發生時正值壯年，任職世華聯
    合商業銀行專員，年薪逾百萬元，因本件車禍造成腦部受傷
    ，出院後已二度併發癲癇，並有智能退化、記憶力不佳、左
    手不靈活，引起認知功能下降及個性改變，並造成社會功能
    下降等情形，被告丁○○為國中畢業，原擔任公車駕駛，現
    任職保全公司，月薪約22,000元，育有子女3人等一切情狀
    ，認為原告請求精神上之損害賠償以2,000,000元為適當，
    原告請求超過部分不應准許。
  (五)承前，原告因本件侵權行為所得請求損害賠償金額合計為12
    ,563,979 元（49,684+51,300+270,996+10,191,999+2,000,
    000=12,563,979）。
五綜上所述，原告依侵權行為法則請求被告連帶給付19,318,548
  元及自起訴狀繕本送達翌日即92年12月11日起至清償日止，按
  週年利率5%計算之利息，於12,563,979元及法定遲延利息部分
  為有理由，應予准許，逾此範圍所為請求，則非有據，應予駁
  回。
六又本件事證已臻明確，兩造其餘攻擊防禦方法及未經援用之證
  據，經本院斟酌後，認為均不足以影響本判決之結果，爰不一
  一論述，併此敘明。
七假執行之宣告：
  本件原告勝訴部分，兩造均陳明願供擔保，請准宣告假執行或
  免為假執行，經核於法並無不合，爰分別酌定相當之擔保金額
  宣告之；至原告敗訴部分，其假執行之聲請，因訴之駁回而失
  所依據，不予准許。
據上論結，原告之訴為一部有理由，一部無理由，依民事訴訟法
第79條、第85條第2項、第390條第2項、第392條第2項，判決如
主文。
中　　華　　民　　國　　94　　年　　6　　月 　  9 　　日
                  民事第四庭法  官  劉又菁
以上為正本係照原本作成
如對本判決上訴，須於判決送達後20日內向本院提出上訴狀
中　　華　　民　　國　　94　　年　　6　　月　　 9　 　日
                            書記官  楊勝欽
